【裁判字號】    90,台上,319
【裁判日期】    900118
【裁判案由】    貪污
【裁判全文】
最高法院刑事判決                                  九十年度台上字第三一九號
    上  訴  人  乙○○
                甲○○
右上訴人等因貪污案件，不服台灣高等法院台南分院中華民國八十九年十月二十三日
第二審更審判決（八十九年度重上更(三)字第一一○號，起訴案號：台灣台南地方法院
檢察署八十四年度偵字第二八二七、二九三○、四五四二號），提起上訴，本院判決
如左：
    主  文
上訴駁回。
    理  由
按刑事訴訟法第三百七十七條規定，上訴於第三審法院，非以判決違背法令為理由，
不得為之。是提起第三審上訴，應以原判決違背法令為理由，係屬法定要件。如果上
訴理由狀並未依據卷內訴訟資料，具體指摘原判決不適用何種法則或如何適用不當，
或所指摘原判決違法情事，顯與法律規定得為第三審上訴理由之違法情形，不相適合
時，均應認其上訴為違背法律上之程式，予以駁回。本件原判決撤銷第一審關於上訴
人乙○○、甲○○部分之判決，改判仍論處乙○○共同連續依據法令從事公務之人員
，侵占公有財物；甲○○共同連續受公務機關委託承辦公務之人，侵占公有財物罪刑
。已敘明已判刑確定之熊森春、陳金茂分別為屏東縣農會供銷部主任、職員，經辦行
政院農業委員會委託屏東縣農會銷燬走私之農產品等業務；已判刑確定之李其勉係屏
東縣政府農業局技士，負責監督銷燬走私之農產品等業務，其三人與乙○○共同意圖
為自己不法之所有，基於概括犯意，於原判決附表編號一、二所示時間，由熊森春指
派該農會所屬麟洛倉庫擔任警衛工作之雇員即上訴人甲○○，會同陳金茂前往高雄港
警所及財政部高雄關稅局（下稱高雄關稅局），將應銷燬之走私進口香菇及金針運回
麟洛倉庫。甲○○被指派會同運回該農產品銷燬，亦屬受公務機關委託承辦公務之人
，乃基於共同犯意聯絡，共同侵占其中香菇二千零二十七公斤、金針五千四百公斤，
未予銷燬，而賤賣予乙○○，共得款新台幣（下同）二十二萬九千六百二十元，朋分
花用，詳如原判決附表編號一、二所示。嗣乙○○又自熊森春處得知屏東縣農會將於
民國八十四年二月二十八日，自高雄關稅局提領沒入之走私花生油一百四十桶，進行
銷燬，遂透過已判刑確定之吳萬貴介紹買主陳啟耀，議妥以每桶一萬二千元（取貨後
視品質調整）購買該批花生油。謀議既定，陳金茂又會同具有犯意聯絡之甲○○，於
當日前往高雄關稅局提領花生油，並於屏東縣里港鄉、九如鄉交界之林邊溪畔，將其
中一百三十二桶交予乙○○、陳啟耀、吳萬貴，其餘八桶則運回麟洛倉庫，由陳金茂
會同熊森春、李其勉銷燬，並拍照作為掩飾等情。係依憑乙○○、甲○○及共同被告
陳金茂、熊森春、李其勉等人之供述，證人吳耀敏、陳千六、陳柏壯等人之證言，並
綜合高雄關稅局緝私報告表、處分書、扣押貨物放行通知書，屏東縣農會函、登錄卡
、銷燬走私農產品清單、明細表、照片等件，及扣案之走私進口花生油等全部卷證資
料，為其所憑之證據及認定之理由。復敘明原判決附表所示之走私進口農產品，經海
關等查緝單位查獲，依法處分沒入，核定銷燬，在執行銷燬前，其所有權仍屬國家，
執行銷燬之人員僅屬持有關係。又甲○○係屏東縣農會臨時雇員，平日負責該農會所
屬麟洛倉庫警衛工作，但被指派會同提領走私之農產品，押運至麟洛倉庫銷燬場銷燬
，自屬受公務機關委託承辦公務之人。其與已判刑確定之熊森春等人提領應銷燬之農
產品，變易持有為所有之意思，予以變賣，即與侵占公有財物罪之構成要件相當。乙
○○雖非依據法令從事公務之人員或受公務機關委託承辦公務之人，但與有該身分之
人共同侵占公有財物，亦應依貪污治罪條例處斷。並以乙○○、甲○○否認犯罪所持
之辯解為不足採，於理由內說明及指駁綦詳。所為論敘，俱有卷存證據資料可資覆按
。從形式上觀察，並無違背法令之情形存在。按刑事訴訟法第三百七十九條第十款所
稱應調查之證據，係指與待證事實有重要關係，在客觀上認為應行調查者而言。依原
判決調查所得之證據及其論斷，已足為認定乙○○共同犯罪事實之基礎；至於屏東縣
農會售賣大宗物品，是否由買受人直接向倉庫提領，原審縱加以調查，亦無從動搖其
所認定之犯罪事實，客觀上即無調查之必要性。原審未依乙○○之聲請傳訊證人曾雄
富，且疏未說明其理由，僅訴訟程序稍有簡略，於判決之本旨仍無影響，依刑事訴訟
法第三百八十條規定，不得執為第三審上訴之合法理由。又原判決理由內敘明甲○○
犯罪之情狀堪予憫恕，因依刑法第五十九條規定減輕其刑（見原判決第十五面第十五
行至第十八條），殊無甲○○上訴意旨所指未減輕其刑之違誤；雖原判決論結欄漏引
刑法第五十九條，要屬更正之問題，與判決不適用法則之違法情形，核不相當。再者
，甲○○上訴意旨以其係屏東縣農會臨時雇員，負責倉庫之看管及環境整理，僅被指
派幫忙提領應銷燬之農產品，並非受公務機關委託承辦公務之人。乙○○上訴意旨以
上開農產品係預備銷燬之物，經提領後，國家已繼續擁有或使用之意思，非屬公用財
物等語。徒持己見，就原判決已明白論斷之事項，任意指摘，均難謂符合上訴第三審
之法定要件。另乙○○其餘上訴意旨所稱屏東縣農會平日即售賣海關沒入之物品，伊
不知上開農產品係應銷燬之物，主觀上並無不法，亦未與熊森春等人共同犯罪，僅是
否成立故買贓物之問題；且該農產品品質不良，剔除不良品後，獲利有限，不能以其
買受之價格偏低，推定犯罪等語。甲○○其餘上訴意旨所稱伊自始即不知情，倘與熊
森春等人共謀犯罪，何以僅分得一萬六千元等語。對於原審採證認事職權之適法行使
，砌詞指摘，並為單純事實上之爭執；復擷取熊森春等人之片斷供述，對於證據證明
力之判斷，僅憑其主觀上意見，持與原判決不同之評價，均非依據卷內訴訟資料，具
體指摘原判決依憑證據所為事實之認定，究竟如何違背法令，與法律規定得為第三審
上訴理由之違法情形，不相適合，其上訴違背法律上之程式，應予駁回。
據上論結，應依刑事訴訟法第三百九十五條前段，判決如主文。
中      華      民      國     九十     年      一      月     十八     日
                              最高法院刑事第五庭
                                  審判長法官  紀  俊  乾
                                        法官  黃  正  興
                                        法官  陳  東  誥
                                        法官  張  春  福
                                        法官  韓  金  秀
      右正本證明與原本無異
                                              書  記  官
中      華      民      國     九十     年      一      月     三十     日


司法院資訊處製作；財團法人民間司法改革基金會備份。
